【裁判字號】    97,家訴,318
【裁判日期】    971230
【裁判案由】    撤銷認領
【裁判全文】
臺灣臺中地方法院民事判決             97年度家訴字第318號
原      告  陳崑成
訴訟代理人  陳俊寰律師
被      告  甲○○
上列當事人間請求撤銷認領事件，本院於民國九十七年十二月十
八日言詞辯論終結，判決如下：
    主      文
原告於民國七十一年七月十五日認領被告為其子女之行為應予撤
銷。
訴訟費用由被告負擔。
    事      實
一、按撤銷認領事件，與社會公益有關，當事人處分主義應受限
    制，故民事訴訟法規定關於認諾、自認及不爭執事實之效力
    之規定，在撤銷認領之訴不適用之，民事訴訟法第五百九十
    六條第一項準用同法第五百七十四條第三項之規定。是被告
    就本件訴訟為認諾及訴訟上自認或不爭執事實，本院僅得以
    此自認或不爭執之情形，作為自由心證判斷事實真偽之資料
    ，要不得據此即為被告敗訴之判決。
二、原告主張略以：被告（女、民國七十一年五月四日生）係其
    母親陳林秀金與訴外人李成榮所生。原告與被告之母陳林秀
    金於七十一年六月十八日結婚，然原告與被告間並無血緣關
    係，卻於戶政事務所辦理認領且登記原告為被告之父，依民
    法第一千零七十條但書規定，有事實足認原告非被告之生父
    ，原告自得提起本訴等語。並聲明：如主文所示。
三、被告則以：對原告主張無意見，並求為適當之判決。
四、原告主張之事實，業據提出戶籍謄本、博微生物科技股份有
    限公司分子生物實驗室DNA基因圖譜型別分析報告書等為證
    。復經本院依職權調函請屏東縣佳冬鄉戶政事務所檢送被告
    戶籍謄本及出生登記申請書過院，經核屬實。且觀諸博微生
    物科技股份有限公司分子生物實驗室DNA基因圖譜型別分析
    報告書所示：「送檢註明為陳崑成與甲○○之檢體，其DNA
    STR系統之D21S11、D3S1358、TH01、D13S317、D19S433、
    vWA、FGA等7個基因座之基因型別矛盾，所以陳崑成與甲○
    ○間應不存在一親等直系血親血緣關係」等語。參酌現代生
    物科學發達，醫學技術進步，以ＤＮＡ基因圖譜定序檢驗方
    法鑑定子女之血統來源之精確度已達百分之九十九點八以上
    等情，是衡之以上事證，原告主張其非被告生父之事實，應
    堪採信。
五、按生父認領非婚生子女後，不得撤銷其認領。但有事實足認
    其非生父者，不在此限，民法第一千零七十條定有明文。而
    認領為單獨行為，非婚生子女一經生父認領，即生親子關係
    ，惟既有事實足認認領人非子女生父者，基於客觀事實主義
    ，自應許其撤銷認領行為。查原告與被告間並無血緣關係，
    已如前述，是原告本於民法第一千零七十條但書規定，請求
    撤銷原告於七十一年七月十五日認領被告為其子女之行為，
    即屬有據，應予准許。
六、訴訟費用負擔之依據：民事訴訟法第七十八條。
中    華    民    國    97    年    12    月    30    日
                  家事法庭    法  官  王靜秋
以上正本係照原本作成。
如對本判決上訴，須於判決送達後二十日之不變期間內，向本院
提出上訴狀。
中    華    民    國    97    年    12    月    30    日
                              書記官  楊金池


司法院資訊處製作；財團法人民間司法改革基金會備份。
